【裁判字號】    99,訴,597
【裁判日期】    990526
【裁判案由】    毒品危害防制條例
【裁判全文】
臺灣臺中地方法院刑事判決               99年度訴字第597號
公  訴  人  臺灣臺中地方法院檢察署檢察官
被      告  丙○○
選任辯護人  廖志堯  律師
上列被告因毒品危害防制條例案件，經檢察官提起公訴（99年度
偵字第728號），本院判決如下：
    主    文
丙○○犯如附表(二)所示之販賣第二級毒品罪，各處如附表(二)所示
之刑。應執行有期徒刑肆年；扣案之行動電話（含門號00000000
00 SIM卡）壹支沒收；未扣案之販賣毒品所得新臺幣壹萬陸仟元
沒收，如全部或一部不能沒收時，以其財產抵償之。
    犯罪事實
一、丙○○明知甲基安非他命係毒品危害防制條例列管之第二級
    毒品，不得販賣。詎其竟基於販賣第二級毒品甲基安非他命
    以營利之犯意，以其所持用之0000000000號行動電話作為交
    易毒品之聯絡工具，並以「小東」為暱稱，先後於：(一)民國
    97年12月5 日下午及同年月24日下午，分別在臺中市○區○○路上之麥當勞，各出售新臺幣（下同）4000元之第二級毒
    品甲基安非他命一包（各約0.8 公克）予乙○○（詳如附表
    (一)編號、所載）。(二)98年6月2日晚間8 時許，丙○○以
    上開行動電話與甲○○所持用之0000000000號電話聯絡交易
    毒品之細節，隨即於同日晚間9 時許，在臺中市○○區○○
    路與環中路交岔路口，以8000元之代價，出售甲基安非他命
    一包（約半錢）予甲○○（詳如附表(一)編號所載）。嗣因
    乙○○、甲○○供出其毒品來源為丙○○，經警調閱相關通
    聯紀錄而循線查獲。
二、案經臺中縣警察局報告臺灣臺中地方法院檢察署檢察官偵查
    起訴。
    理    由
壹、證據能力部分：
  (一)按被告以外之人於偵查中向檢察官所為陳述，除顯有不可信
    之情況者外，得為證據，同法第159 條之1第2項定有明文。
    偵查中對被告以外之人（包括證人、鑑定人、告訴人、被害
    人及共同被告等）所為之偵查筆錄，或被告以外之人向檢察
    官所提之書面陳述，性質上均屬傳聞證據。惟現階段刑事訴
    訟法規定檢察官代表國家偵查犯罪、實施公訴，依法其有訊
    問被告、證人及鑑定人之權，證人、鑑定人且須具結，而實
    務運作時，檢察官偵查中向被告以外之人所取得之陳述，原
    則上均能遵守法律規定，不致違法取供，其可信度極高，職
    是，被告以外之人前於偵查中已具結而為證述，除反對該項
    供述得具有證據能力之一方，已釋明「顯有不可信之情況」
    之理由外，不宜以該證人未能於審判中接受他造之反對詰問
    為由，即遽指該證人於偵查中之陳述不具證據能力。
  (二)又詰問權係指訴訟上當事人有在審判庭輪流盤問證人，以求
    發現真實，辨明供述證據真偽之權利，現行刑事訴訟法對於
    詰問制度之設計，以同法第166 條以下規定之交互詰問為實
    踐，屬於人證調查證據程式之一環；與證據能力係指符合法
    律所規定之證據適格，而得成為證明犯罪事實存在與否之證
    據資格，性質上並非相同。偵查中檢察官為蒐集被告犯罪證
    據，訊問證人旨在確認被告嫌疑之有無及內容，與審判期日
    透過當事人之攻防，調查人證以認定事實之性質及目的，尚
    屬有別。偵查中訊問證人，法無明文必須傳喚被告使之得以
    在場，刑事訴訟法第248條第1項前段雖規定：「如被告在場
    者，被告得親自詰問」，事實上亦難期被告必有於偵查中行
    使詰問權之機會。此項未經被告詰問之被告以外之人於偵查
    中向檢察官所為之陳述，依刑事訴訟法第159 條之1第2項規
    定，原則上屬於法律規定為有證據能力之傳聞證據，於例外
    顯有不可信之情況，始否定其得為證據。是得為證據之被告
    以外之人於偵查中向檢察官所為之陳述，因其陳述未經被告
    詰問，應認屬於未經合法調查之證據，並非無證據能力，而
    禁止證據之使用。此項詰問權之欠缺，非不得於審判中由被
    告行使以資補正，而完足為經合法調查之證據。經查證人乙○○、甲○○於偵查中向檢察官所為之陳述，於訊問前業經
    具結，依上說明，本屬有證據能力之傳聞證據，雖未經被告
    於偵查程序為詰問，但於本院審理中已對二人補正詰問程式
    ，而完足為合法調查之證據。且上開證人於偵查中向檢察官
    所為之陳述，並無顯不可信之情況，是其等於檢察官偵訊中
    之證述，自均有證據能力。
貳、實體部分：
一、本件被告丙○○於警詢及偵查中均否認有販賣第二級毒品甲
    基安非他命予乙○○及甲○○之事實，嗣於本院審理中始坦
    承有販賣第二級毒品甲基安非他命予乙○○，惟販賣的次數
    僅有一次，時間、地點已不記得了，金額約4 千元；另亦坦
    承販賣第二級毒品予甲○○，惟金額僅有4、5千元，並不是
    8 千元等語。經查：
  (一)有關被告丙○○於附表(一)編號、所示之時間、地點，販
    賣如附表(一)編號、所示之金額、數量之甲基安非他命予
    乙○○等情，業據證人乙○○於檢察官偵訊時證稱：（問：
    你之前在警局稱97年12月5 日下午6時4分53秒、97年12月24
    日下午6時5分42秒是跟「小東」買安非他命，情形是否如此
    ？）是，當時我還沒被關，我確實是打這個電話去買毒品的
    ；在崇德路的麥當勞，是買2000至4000元的安非他命；（00
    00000000電話平時）是我和弟弟在使用；「小東」就是丙○○，我知道他跟我弟弟差一個字，丙○○是我弟弟介紹給我
    認識的；我講的都是真實的，共跟他買過二次安非他命等語
    甚詳（99年度偵字第728 號卷第77頁）。嗣於本院審理中仍
    證稱：見過被告丙○○二次，是我帶朋友（指弟弟陳俊男）
    去跟他拿藥，就是安非他命；97年12月5 日、97年12月24日
    二次交易地點是在崇德路上的麥當勞，沒有在四平路；購買
    二次毒品的價格都是4千元，每次是一小包約0.8公克等語（
    本院卷第71頁背面～72頁背面）。
  (二)有關被告丙○○於附表(一)編號之時間、地點，販賣如附表
    (一)編號之金額、數量之甲基安非他命予甲○○等情，亦據
    證人甲○○於檢察官偵訊時證稱：我朋友「妙靜」介紹我認
    識「小東」的；我只記得98年6月2日晚上8時快9時，我們有
    先以電話聯絡，我忘記是何人先打給誰，我的電話是000000
    0000，他的電話是0000000000，我跟他買了8000元的安非他
    命，當天我們就在崇德路與環中路交岔路口交易，我們到了
    時，又有打電話聯絡1 次，但我不記得是何人先打電話的，
    因為這一次拿比較多，所以我印象比較深等語甚詳（同上偵
    查卷第60～61頁）。嗣於本院審理中仍證稱：安非他命就是
    向「小東」即在庭的被告丙○○購買；當時「小東」使用的
    行動電話是0000000000，98年6 月2日晚間8時12分、9時9分
    打電話給「小東」的目的就是要買安非他命；當天買的數量
    還蠻多的，共買了8000元，是包成一包，當天有完成交易；
    當時以電話聯絡時跟他說要「半」（就是半錢）等語（本院
    卷第89～90頁）。
  (三)由上可知，不論是證人乙○○或證人甲○○，其二人於偵訊
    及本院審理中證述關於向被告丙○○購買毒品之時間、地點
    、方式、金額等之情節，均前後一致。再參以乙○○所使用
    之0000000000號行動電話與被告所使用之0000000000號行動
    電話，於97年12月5 日18時4分53秒、12月24日18時5分42秒
    ，確實有通聯（警卷第18頁、19頁）；另甲○○所使用之00
    00000000號行動電話與被告所用之0000000000號行動電話，
    於98年6月2日20時52分6秒、21時9分16秒，亦有通聯紀錄（
    警卷第31頁），此有臺灣大哥大資料查詢二份在卷可稽。證
    人乙○○、甲○○上開證述之情節自堪採憑。至於被告雖辯
    稱僅販賣一次甲基安非他命予乙○○，及販賣予甲○○之數
    量僅約4、5千元云云，惟查：被告另曾於98年2月至6月間，
    販賣甲基安非他命予第三人鄭燕妮等共計16次，而經本院以
    98年度訴字第3430號判決在案，有上開判決書1 份在卷可按
    （本院卷第52頁）。顯見被告為警查獲之前，即有多次販賣
    毒品之行為，其能否詳記每一位販賣毒品對象之交易次數及
    金額，自非無疑。反之，本案證人乙○○、甲○○向被告購
    買毒品之次數僅有1至2次，對於交易毒品之情節，印象自較
    為深刻，從而，本件關於被告販賣毒品予乙○○之次數，及
    販賣毒品予甲○○之金額，自應依證人乙○○及甲○○二人
    之證述為可採。
二、綜上所述，被告丙○○確實於附表(一)所示之時間、地點，販
    賣如附表(一)所示之金額、數量之第二級毒品甲基安非他命予
    乙○○及甲○○之犯行，事證明確，均堪認定之。
三、按販賣毒品之所謂販賣行為，係行為人基於營利之目的，而
    販入或賣出毒品而言。販賣毒品者，其主觀上須有營利之意
    圖，且客觀上有販賣之行為，即足構成，至於實際上是否已
    經獲利，則非所問。即於有償讓與他人之初，係基於營利之
    意思，並著手實施，而因故無法以高於購入之原價出售，最
    後不得不以原價或低於原價讓與他人時，仍屬販賣行為。衡
    諸近年來毒品之濫用，危害國民健康與社會安定日益嚴重，
    治安機關對於販賣或施用毒品之犯罪行為，無不嚴加查緝，
    各傳播媒體對於政府大力掃毒之決心，亦再三報導，已使毒
    品不易取得而物稀價昂，且毒品甲基安非他命因屬量微價高
    ，復為政府嚴格查緝之違禁物，販賣甲基安非他命因係違法
    行為，非可公然為之，亦無公定價格，因容易分裝並增減份
    量，而每次買賣之價量，可能隨時依雙方關係深淺、資力、
    需求量及對行情認知、來源是否充裕、查緝是否嚴謹、購買
    者被查獲時供出販賣者之可能風險評估等情形，而異其標準
    ，非可一概而論。其販賣之利得，除被告坦承犯行或價量俱
    臻明確外，委難察得實情，且販賣毒品因法定刑甚重，苟非
    意圖販賣營利，一般人焉有可能甘冒重刑而販賣之理。本案
    雖因被告否認部分犯行，或未能確知其等購入毒品之成本，
    致無法查得販賣毒品之確實利潤為何，但倘無利益可圖，被
    告應無甘冒被他人供出來源或遭取締移送法辦、判處重刑之
    危險而平白從事上開毒品交易之理。揆諸上開說明，被告確
    有營利之意圖，並有販賣之行為，已堪認定。
四、新舊法比較：
  (一)被告行為後，毒品危害防制條例第4條第2項、第17條，於98
    年5 月20日修正公布，並自98年11月20日生效施行。修正前
    之毒品危害防制條例第4條第2項規定：「製造、運輸、販賣
    第二級毒品者，處無期徒刑或7 年以上有期徒刑，得併科新
    臺幣7百萬元以下罰金」；修正後之毒品危害防制條例第4條
    第2 項規定：「製造、運輸、販賣第二級毒品者，處無期徒
    刑或7年以上有期徒刑，得併科新臺幣1千萬元以下罰金」。
    又修正前毒品危害防制條例第17條規定：「犯第4條第1項至
    第4項、第5條第1項至第4項前段、第6條第1項至第4項、第7
    條第1項至第4項、第8條第1項至第4項、第10條或第11 條第
    1項、第2項之罪，供出毒品來源，因而破獲者，得減輕其刑
    」；修正後之毒品危害防制條例第17條第1項、第2項則規定
    ：「犯第4條至第8條、第10條或第11條之罪，供出毒品來源
    ，因而查獲其他正犯或共犯者，減輕或免除其刑」、「犯第
    4條至第8條之罪於偵查及審判中均自白者，減輕其刑」。
  (二)按「行為後法律有變更者，適用行為時之法律。但行為後之
    法律有利於行為人者，適用最有利於行為人之法律」，刑法
    第2條第1項定有明文。此一規定係規範行為後法律變更所生
    新舊法律比較適用之準據法。而比較時應就罪刑有關之共犯
    、未遂犯、想像競合犯、牽連犯、連續犯、結合犯，以及累
    犯加重、自首減輕暨其他法定加減原因（如身分加減）與加
    減例等一切情形，綜其全部罪刑之結果而為比較。乃因各該
    規定皆涉及犯罪之態樣、階段、罪數、法定刑得或應否加、
    減暨加減之幅度，影響及法定刑或處斷刑之範圍，各該罪刑
    規定須經綜合考量整體適用後，方能據以限定法定刑或處斷
    刑之範圍，於該範圍內為一定刑之宣告。是宣告刑雖屬單一
    之結論，實係經綜合考量整體適用各相關罪刑規定之所得。
    宣告刑所據以決定之各相關罪刑規定，如具有適用上之依附
    及相互關聯之特性，須同其新舊法之適用（最高法院96年度
    台上字第7542號刑事判決意旨參照）。茲被告販賣第二級毒
    品之行為，如有供出來源因而查獲其他正犯者，「減輕或免
    除其刑」；較之舊法「得減輕其刑」之規定，有利於被告，
    參照上開關於新舊法整體適用之說明，於適用修正後之毒品
    危害防制條例第17條第1 項規定時，須與修正後之毒品危害
    防制條例第4條第2項規定一體適用。
  (三)經比較修正前後毒品危害防制條例第4條第2項、第17條規定
    之結果，就被告所犯前揭販賣第二級毒品各罪，於其已供出
    來源因而查獲其他正犯之情形，以適用修正後之毒品危害防
    制條例第4條第2項、第17條第1 項之規定，對被告較為有利
    。
五、核被告就附表(一)所示各次之行為，均係犯修正後毒品危害防
    制條例第4條第2項之販賣第二級毒品罪。被告販賣第二級毒
    品甲基安非他命前後持有第二級毒品甲基安非他命之低度行
    為，應為販賣之高度行為所吸收，不另論罪。被告所犯如附
    表(一)所示各次之販賣第二級毒品犯行，犯意各別，行為有異
    ，應予分論併罰。
六、又被告丙○○於98年6 月10日遭檢警查緝後，即已供出其毒
    品來源為綽號「阿偉」之楊傑任（見臺灣臺中地方法院檢察
    署98年度偵字第14662 號卷）。楊傑任並經臺中地檢署檢察
    官以98年度偵字第14775 號提起公訴在案（起訴書詳如本院
    卷第46頁）。雖檢察官認被告在本案中並未供出毒品來源，
    惟查：被告於本院審理中已供述其販賣予甲○○、乙○○之
    甲基安非他命，亦係向楊傑任所購買（本院卷第92頁背面）
    。參酌被告於前案（即98年度偵字第14662 號）向楊傑任購
    入甲基安非他命後，販賣予鄭燕妮等人之時間為98年2月至6
    月間，與本件販賣予乙○○、甲○○二人之時間相近，則被
    告供述前後兩案所販賣之毒品來源均為楊傑任一節，自可採
    信。再則，被告本案販賣毒品予乙○○、甲○○之事實，係
    在其前案販賣毒品予鄭燕妮等人之犯行遭起訴後（經查起訴
    之時間為98年10月6 日），檢警始依證人乙○○、甲○○於
    98年10月12日警詢時供出向被告購買毒品，經調閱通聯紀錄
    後，再對被告實施偵查，因而不及併同前案一併起訴。換言
    之，倘被告本案之犯行，係併同前案同時起訴，當亦可適用
    供出毒品來源之規定而獲得減刑，實不應僅因檢察官分別起
    訴之結果，而剝奪被告得適用減刑優惠之規定。從而本院認
    為，本案被告仍可適用修正後毒品危害防制條例第17條第 1
    項之規定，依法減輕其刑。
七、爰審酌被告無視國家對於杜絕毒品犯罪之禁令及毒品對於身
    體健康之戕害，販賣第二級毒品甲基安非他命，足以使人施
    用後，導致精神障礙與性格異常，甚至造成人民生命健康受
    損之危險以及成癮性，嚴重戕害國人身體健康，且危害社會
    安全，行為殊不可取；另兼衡被告之犯罪動機、目的、手段
    ，犯後坦承部分犯行，販賣之次數為3 次，犯罪所得非高，
    情節尚非嚴重等一切情狀，分別量處如主文所示之刑，並定
    其應執行之刑。
八、又0000000000號行動電話（含SIM 卡）一支，係被告所有做
    為聯絡販賣毒品之工具，雖已於本院98年度訴字第3430號判
    決中扣案，並經宣告沒收，惟本案仍應依毒品危害防制條例
    第19條第1 項之規定，再行諭知沒收。另如附表(一)「不法所
    得」欄所示被告各次販賣毒品所得之財物，合計1 萬6000元
    ，雖未扣案，仍應依毒品危害防制條例第19條第1 項之規定
    沒收，如全部或一部不能沒收時，以其財產抵償之。
據上論斷，應依刑事訴訟法第299 條第1 項前段，修正後毒品危
害防制條例第4條第2項、修正後同條例第17條第1項、第19條第1
項，刑法第2 條第1項後段、第11條、第51條第5款，判決如主文
。
中    華    民    國    99    年    5     月    26    日
                  刑事第六庭  審判長法官  林三元
                                    法官  戴博誠
                                    法官  高英賓
以上正本證明與原本無異。
如不服本判決應於收受判決後10日內向本院提出上訴書狀，並應
敘述具體理由；其未敘述上訴理由者，應於上訴期間屆滿後20日
內向本院補提理由書（均須按他造當事人之人數附繕本）「切勿
逕送上級法院」。
                                  書記官  司立文
中    華    民    國    99    年    5     月    26    日
附表(一)：
┌──┬───────┬──────┬────┬─────────────────┬────┐
│編號│犯 罪 時間    │犯 罪 地  點│販賣對象│犯      罪      方      法        │不法所得│
├──┼───────┼──────┼────┼─────────────────┼────┤
│  │民國97年12月5 │台中市北區崇│ 乙○○ │乙○○以所使用之0000000000號行動電│新台幣  │
│    │日下午某時    │德路上之麥當│        │話，撥打丙○○之0000000000號行動電│（下同）│
│    │              │勞          │        │話，洽購甲基安非他命，雙方嗣於左開│4000元  │
│    │              │            │        │時、地碰面，由乙○○給付4000元予陳│        │
│    │              │            │        │俊亨，丙○○則當場交付甲基安非他命│        │
│    │              │            │        │一包（約0.8公克）予乙○○。       │        │
├──┼───────┼──────┼────┼─────────────────┼────┤
│  │民國97年12月24│同上        │ 乙○○ │同上                              │4000元  │
│    │日下午某時    │            │        │                                  │        │
├──┼───────┼──────┼────┼─────────────────┼────┤
│  │民國98年6月2日│台中市北區崇│ 甲○○ │甲○○以所使用之0000000000號行動電│8000元  │
│    │晚間8、9 時許 │德路與環中路│        │話，撥打丙○○之0000000000號行動電│        │
│    │              │交岔路口    │        │話，洽購甲基安非他命，雙方嗣於左開│        │
│    │              │            │        │時、地碰面，由甲○○給付8000元予陳│        │
│    │              │            │        │俊亨，丙○○則當場交付甲基安非他命│        │
│    │              │            │        │一包（約半錢）予甲○○。          │        │
└──┴───────┴──────┴────┴─────────────────┴────┘
附表(二)：
┌──┬────┬───────┬─────────────────────────────┐
│編號│犯罪行為│罪          名│宣                告                    刑                │
├──┼────┼───────┼─────────────────────────────┤
│ 一 │如附表(一)│販賣第二級毒品│處有期徒刑年陸月。扣案之行動電話（含門號0000000000 SIM卡│
│    │編號  │              │）壹支沒收；未扣案之販賣毒品所得新臺幣肆仟元沒收，如全部或│
│    │        │              │一部不能沒收時，以其財產抵償之。                          │
├──┼────┼───────┼─────────────────────────────┤
│ 二 │如附表(一)│販賣第二級毒品│處有期徒刑年陸月。扣案之行動電話（含門號0000000000 SIM卡│
│    │編號  │              │）壹支沒收；未扣案之販賣毒品所得新臺幣肆仟元沒收，如全部或│
│    │        │              │一部不能沒收時，以其財產抵償之。                          │
├──┼────┼───────┼─────────────────────────────┤
│ 三 │如附表(一)│販賣第二級毒品│處有期徒刑年陸月。扣案之行動電話（含門號0000000000 SIM卡│
│    │編號  │              │）壹支沒收；未扣案之販賣毒品所得新臺幣捌仟元沒收，如全部或│
│    │        │              │一部不能沒收時，以其財產抵償之。                          │
└──┴────┴───────┴─────────────────────────────┘
附錄論罪科刑法條：
毒品危害防制條例第4 條
製造、運輸、販賣第一級毒品者，處死刑或無期徒刑；處無期徒
刑者，得併科新臺幣2 千萬元以下罰金。
製造、運輸、販賣第二級毒品者，處無期徒刑或7 年以上有期徒
刑，得併科新臺幣1 千萬元以下罰金。
製造、運輸、販賣第三級毒品者，處5 年以上有期徒刑，得併科
新臺幣7 百萬元以下罰金。
製造、運輸、販賣第四級毒品者，處3 年以上10年以下有期徒刑
，得併科新臺幣3 百萬元以下罰金。
製造、運輸、販賣專供製造或施用毒品之器具者，處1年以上7年
以下有期徒刑，得併科新臺幣1 百萬元以下罰金。
前五項之未遂犯罰之。

司法院資訊處製作；財團法人民間司法改革基金會備份。
